臺灣基隆地方法院刑事判決　　　　　　　　　　　　　九十一年度訴字第五八三號
　　公　訴　人　臺灣基隆地方法院檢察署檢察官
　　被　　　告　戊○○
右列被告因偽造文書等案件，經檢察官聲請簡易判決處刑（九十一年度偵緝字第一九
一號），本院基隆簡易庭認有刑事訴訟法第四百五十一條之一第四項但書之情形，本
院適用通常程序判決如左：
    主  文
戊○○行使偽造私文書，足以生損害於他人，處有期徒刑肆月，如易科罰金以參佰元
折算壹日，緩刑參年。
    事  實
一、戊○○於民國八十七年間，邀甲○○（會單上記載為阿仁）、乙○○、丙○○、
    許黃嫦娥（以其先生許義東名義參加）等人參加其為會首之互助會，每會新臺幣
    （下同）二萬元，連會首共五十六會，會期自八十七年三月五日起至九十一年九
    月五日止，標會地點在台北縣金山鄉○○路三五○巷二號二樓。詎戊○○未經會
    員乙○○同意，於八十七年十二月五日，在標單上偽簽「乙○○」署押，並填載
    標金利息八千一百元於標單上，戊○○並持以參加競標行使，足以生損害於被冒
    標之活會會員及其他活會會員，得標後並使其他四十五個活會會員因而陷於錯誤
    ，誤以為乙○○得標而交付會款五十三萬五千五百元予戊○○。嗣該互助會於八
    十八年四月間停會，經活會會員甲○○、許黃嫦娥、丙○○、乙○○等人相互討
    論始知乙○○並未於該日投標仍為活會，始知受騙。
二、案經甲○○訴請臺灣基隆地方法院檢察署檢察官聲請簡易判決處刑。
    理  由
一、程序部分：按檢察官聲請以簡易判決處刑之案件，經法院認為有刑事訴訟法第四
    百五十一條之一第四項但書之情形者，應適用通常程序審判之，同法第四百五十
    二條著有規定。本院基隆簡易庭認本件有刑事訴訟法第四百五十一條之一第四項
    但書之情形，本院適用通常程序審判之，合先敘明。
二、右揭事實，業據被告戊○○於本院審理時坦承不諱，核與告訴人甲○○指訴之情
    節相符，並經證人乙○○、丙○○到庭結證屬實，核與證人丁○○○證稱經其女
    即被告告知該次合會係乙○○標到後有跟丙○○說乙節相符，復有會單影本一份
    附卷可稽。本件事證明確，被告犯行至堪認定，應依法論科。
三、查僅於空白紙張上寫明投標利息及投標人姓名之標單，依民間互助會之習慣，係
    供投標之用，依刑法第二百二十條第一項規定為以文書論之私文書。核被告所為
    ，係犯刑法第二百十六條、第二百二十條第一項、第二百十條之行使偽造準私文
    書罪及第三百三十九條第一項之詐欺取財罪。被告偽造署押（簽名）為偽造準私
    文書之部分行為，不另論罪，其偽造準私文書後持以行使投標，其偽造之低度行
    為為行使之高度行為所吸收，僅論以行使偽造準私文書罪。被告以一冒標行為，
    致多位活會會員陷於錯誤而繳交會款，係一行為觸犯數同種詐欺取財罪名，為想
    像競合犯，應依刑法第五十五條規定，從一詐欺取財罪處斷。其所犯行使偽造準
    私文書罪與詐欺取財罪間，有方法結果之牽連犯關係，依刑法第五十五條規定，
    應從一重之行使偽造準私文書罪處斷。爰審酌被告犯罪之動機、目的、手段、犯
    罪所得之金額，停標後仍每月給付活會會員每月七千多元，犯後已與告訴人及活
    會會員和解，並賠償部分損失等一切情狀，量處如主文所示之刑，並諭知易科罰
    金之折算標準（被告犯罪後，易科罰金之折算規定，已於九十年一月十日修正，
    同年月十二日生效，應依修正後之刑法第四十一條第一項前段之規定諭知易科罰
    金之折算標準），以示儆懲。末查被告前未曾受有期徒刑以上刑之宣告，有臺灣
    基隆地方法院檢察署刑案資料查註紀錄表及臺灣高等法院被告全國前案紀錄表各
    一份在卷可按，本件犯行係一時失慮，致罹刑章，犯罪後並與全體活會會員達成
    和解，有承諾書影本一紙在卷可考，本院認其經此教訓後，當知警惕，應無再犯
    之虞，因認所所宣告之刑，以暫不執行為適當，併予宣告緩刑參年，以啟自新。
    至被告所有供犯罪所用之標單，因開標後已丟棄而滅失，業據被告供明在卷，依
    法不另為沒收之諭知，附此敘明。
據上論斷，應依刑事訴訟法第四百五十二條、第二百九十九條第一項前段，刑法第二
百十六條、第二百十條、第三百三十九條第一項、第五十五條、第四十一條第一項前
段、第七十四條第一款，罰金罰鍰提高標準條例第一條前段、第二項，判決如主文。
本案經檢察官熊南彰到庭執行職務。
中      華      民      國      九十一    年    十一    月    二十八    日
                                      臺灣基隆地方法院刑事第二庭
                                          法  官  鄭　  景　  文
右正本證明與原本無異。
對於本件判決如有不服，應於收受送達後十日內，向本院提出上訴書狀，上訴於臺灣
高等法院，並按他造當事人之人數附具繕本。
　                                        書記官  施 　 鴻　  均
中　　　華　　　民　　　國　　九十一　　年　　十一　　　月　　二十八　　日
附錄論罪依據之法條：
一、刑法第二百十六條
　　行使第二百十條至第二百十五條之文書者，依偽造、變造文書或登載不實事項或
　　使登載不實事項之規定處斷。
二、刑法第二百十條
　　偽造、變造私文書，足以生損害於公眾或他人者，處五年以下有期徒刑。
三、刑法第二百二十條
　　在紙上或物品上之文字、符號、圖畫、照像，依習慣或特約，足以為表示其用意
　　之證明者，關於本章及本章以外各罪，以文書論。
　　錄音、錄影或電磁紀錄，藉機器或電腦之處理所顯示之聲音、影像或符號，足以
　　為表示其用意之證明者，亦同。
　　稱電磁紀錄，指以電子、磁性或其他無法以人之知覺直接認識之方式所製成之紀
　　錄，而供電腦處理之用者。
四、刑法第三百三十九條
　　意圖為自己或第三人不法之所有，以詐術使人將本人或第三人之物交付者，處五
　　年以下有期徒刑、拘役或科或併科一千元以下罰金。
　　以前項方法得財產上不法之利益或使第三人得之者亦同。
　　前二項之未遂犯罰之。
